【裁判字號】    98,基再簡,1
【裁判日期】    980914
【裁判案由】    再審之訴
【裁判全文】
臺灣基隆地方法院民事判決             98年度基再簡字第1號
再審原告    乙○○
                        號3樓.
訴訟代理人  楊揚律師
再審被告    基隆市舊貨業職業工會
法定代理人  甲○○
上列當事人間請求損害賠償事件，再審原告對於中華民國98年3
月23日本院97年度簡上字第1號確定判決，提起再審之訴，本院
判決如下：
    主  文
再審之訴駁回。
再審訴訟費用由再審原告負擔。
    理  由
壹、程序方面
    按再審之訴，應於30日之不變期間內提起；前項期間，自判
    決確定時起算，判決於送達前確定者，自送達時起算，民事
    訴訟法第 500條第1項、第2項前段定有明文。本件再審原告
    與再審被告間損害賠償事件，經本院基隆簡易庭於96年10月
    12日判決再審原告敗訴，再審原告上訴，經本院於98年3 月
    23日判決駁回再審原告之上訴，因該件訴訟標的價額未逾新
    臺幣（下同）150 萬元，不得上訴第三審而確定。原確定判
    決於 98年3月31日送達再審原告之訴訟代理人，其住在臺北
    市中正區，加計2 日在途期間，是再審原告於同年5月1日提
    起本件再審之訴，未逾再審之不變期間，合先敘明。
貳、實體方面
一、本件再審原告提起再審之訴略以：
  (一)原確定判決理由謂：「被上訴人（即再審被告）雖無法提出
    符合章程所定『書面掛號催繳』之文件，以證明其確曾依章
    程所定之程序催告上訴人（即再審原告）繳交遲繳或未繳各
    費；惟被上訴人辯稱：此乃因該等文件已逾保存期限，業經
    理事會核准銷毀，以致無法提出等語，經核屬實，此有被上
    訴人之『辦事規則』影本在卷可稽，故自不能強被上訴人提
    出（因已不存在，自無法提出）；參以上訴人與被上訴人之
    職員間並無任何嫌隙（未見上訴人主張），上訴人於 93年5
    月17日以電話通知被上訴人之職員辦理復保（應為重新加保
    ）手續，便立即為其辦理各等情，堪認被上訴人之職員對於
    上訴人應不至於故為差別待遇，故意不依章程所定程序催告
    上訴人繳交遲繳或未繳各費，而將其除名、退會並申報退保
    」等語，認再審被告無需負損害賠償責任。惟查民事訴訟法
    第278條至第282條關於舉證責任例外之規定，無一規定如依
    法令或財團法人或當事人自己之內部「辦事規則」，書證已
    逾保存期限者，則當事人就其主張之事實無庸舉證，或法院
    得認該當事人關於該證據之主張或依該證據應證之事實為真
    實。原確定判決理由徒以再審被告自行訂定之內部辦事規則
    ，謂相關文件已逾保存期限，自不能強迫再審被告提出，顯
    然違背上揭舉證責任分配之規定及證據法則。
  (二)又再審被告之職員與再審原告並無嫌隙，並不表示其必然曾
    以書面掛號催繳費用達3個月；又縱令認為再審被告不至於
    「故意」不依章程所定程序催告，而將再審原告除名退會，
    並申報退保，惟依然存在再審被告係因「疏忽」致未依章程
    所定程序催告之可能。職是，再審被告既未能就其不可歸責
    之事實舉證以明，原確定判決法院遽行卸免其損害賠償責任
    ，自有違舉證責任之規定與證據法則。綜上，原確定判決適
    用法規顯有錯誤。
  (三)為此提起本件再審之訴，請求：1.原確定判決廢棄。2.再審
    被告應給付再審原告312,733元，及自96年5月26日起至清償
    日止，按年息5％ 計算之利息。3.上列廢棄部分，前審及再
    審訴訟費用均由再審被告負擔。
二、按民事訴訟法第496條第1項第1款所謂適用法規顯有錯誤，
    係指確定判決所適用之法規顯然不合於法律規定，或與現尚
    有效之判例、解釋顯然違反者而言，不包括認定事實錯誤、
    取捨證據失當、判決不備理由及在學說上諸說併存致發生法
    律上見解歧異等情形在內；又上開所謂適用法規顯有錯誤，
    應以確定裁判違背法規或現存判例解釋者為限，若尚無法規
    判解可據，法律審法院就法律規定事項所表示之法律上意見
    ，自無適用法規顯有錯誤可言，此有最高法院90年度台再字
    第27號及88年度台聲字第122號裁判意旨可資參照。是就尚
    無判解可據之法律規定事項，縱然法官間有不同意見，該不
    同法官所表示之法律上意見，不能認為係適用法規顯有錯誤
    。次按提起再審之訴，須原確定判決有民事訴訟法第496 條
    、第497條或第498條所定之情形，始得為之，是以下列諸項
    情形，即非得提起再審之訴之事項：(一)所謂適用法規顯有錯
    誤者，不包括漏未斟酌證據及認定事實錯誤之情形在內（參
    見最高法院63年度台上第880號判例─民事訴訟法第496條）
    ；(二)民事訴訟法第496條第1項第1款所謂適用法規顯有錯誤
    者，係指就事實審確定之事實，判斷其法律上之效果，適用
    法規，顯有錯誤而言。若事實審確定之事實有錯誤或因確定
    事實其證據之取捨不當或判決有不備理由之情形，要皆與適
    用法規顯有錯誤有間，不得據為再審理由（參見最高法院77
    年度台再字第54號判決）；(三)解釋意思表示原屬事實審法院
    之職權，原確定判決不過就事實審法院所確定之事實為法律
    上之判斷，事實審法院解釋意思表示，縱有不當，亦不生適
    用法規顯有錯誤問題（參見最高法院64年度台再字第140號
    判例）。
三、經查，本件再審原告之再審理由並未具體說明原判決如何適
    用法規顯有錯誤，僅陳稱原確定判決理由顯然違背舉證責任
    分配之規定及證據法則，適用法規顯有錯誤云云，則再審原
    告顯係爭執原確定判決認定事實錯誤及證據取捨不當，依上
    開說明，尚非屬確定判決所適用之法規顯然不合於法律規定
    ，或與現尚有效之判例、解釋顯然違反之情形，即與民事訴
    訟法第496條第1項第1款所謂適用法規顯有錯誤之要件有間
    ，是再審原告以原判決適用法規顯有錯誤為由，提起本件再
    審之訴，洵屬無據。
四、從而，再審原告主張原確定判決有前開再審事由，實有未合
    ，其指摘原確定判決不當，求予廢棄改判，顯無理由，爰依
    民事訴訟法第502條第2項之規定，不經言詞辯論，逕以判決
    駁回。
五、依民事訴訟法第502條第2項、第78條，判決如主文。
中    華    民    國    98    年     9     月    14   日
                        審判長法  官  李慧兒
                              法  官  王翠芬
                              法  官  林玉珮
以上正本係照原本作成。
本件判決不得上訴。
中    華    民    國    98    年    9    月    14     日
                              書記官  洪福基


司法院資訊處製作；財團法人民間司法改革基金會備份。
